【裁判字號】    88,上訴,129
【裁判日期】    890320
【裁判案由】    誣告
【裁判全文】
臺灣高等法院臺中分院刑事判決                  八十八年度上訴字第一二九號
    上  訴  人
    即  被  告  乙○○
右上訴人因誣告案件，不服臺灣苗栗地方法院八十七年度訴字第二八六號中華民國八
十七年十一月十八日第一審判決（起訴案號：臺灣苗栗地方法院八十七年度偵字第一
七七一號；併辦案號：同署八十七年度偵字第二九○三號），提起上訴，本院判決如
左：
    主      文
上訴駁回。
    事實及理由
一、本案經本院審理結果，認第一審判決認事用法及量刑均無不當，應予維持，並引
    用第一審判決書記載之事實、證據及理由（如附件）。
二、證人丁○○於原審結證稱：「（有無開立卷附五張吉利安公司開給鼎州營造的本
    票，提示並告以要旨）我有填寫金額的部分，是丙○○和支文城叫我填寫的，其
    他部分是乙○○自己填寫的，蓋章也是乙○○自己蓋的」、「（這五張本票是在
    那裡製作完成）在丙○○租來的辦公室，位於台中市○○路德昌大樓」、「（吉
    利安建設的乙○○為何要開這五張本票給向鼎州營造借牌的丙○○）丙○○替吉
    利安建設做的，大湖這案子工程已近尾聲，可是都沒拿到工程款，丙○○為了保
    障，就要求乙○○開本票給他」（原審卷第八十八頁背面、八十九頁正面）、「
    （本票為何抬頭開鼎州營造）是丙○○及乙○○叫我寫的，不知抬頭為何要開鼎
    州營造，就我財務的立場我認為那是工程款：：」（原審卷第九十九頁正面）等
    語。
三、吉利案建設股份有限公司於八十四年四月二十四日向新竹區中小企業銀行開立支
    票存款帳戶（帳號６０６２１２）時所用之印鑑為「吉利安建設股份有限公司陳
    惠美」（據被告乙○○供稱陳惠美係其妻，並經本院當庭核對身分證配偶欄所載
    無誤），迄至本院調查時，該印鑑並無不同乙節，有新竹國際商業銀行後龍分行
    八十八年七月十四日竹商銀後龍字第九五四－一號函所附吉利安建設公司支票存
    款印鑑卡在卷可稽。又本院將告訴人丙○○提出持有吉利安建設公司簽發經提示
    退票，並為被告當庭辨認後，認確係吉利安建設公司簽發，其上印鑑同為「吉利
    安建設股份有限公司陳惠美」之支票號碼一六七九六九、一六七九七○、一六七
   九八一；票面金額依序為新臺幣（下同）八萬九千九百元、二十五萬元、一百三
    十七萬五千六百九十元；付款銀行均為新竹區中小企業銀行等三紙支票原本，連
    同附表所列本票原本送請內政部警政署刑事警察局鑑驗結果，上開三張支票上之
    陳惠美印鑑章印文與附表五張本票上之陳惠美印鑑章印文相符，並有該署八十九
    年二月十一日刑鑑字第一六二八九號鑑驗通知書附卷足按。
四、吉利安建設公司於八十六年間向臺灣臺中地方法院提出附表二所載本票之票據債
    權不存在之訴時，也主張附表二之本票為吉利安建設公司前法定代理人陳惠美於
    八十五年八月二十日簽發，惟吉利安建設公司之法定代理人業於發票日前即同年
    六月十五日電陳惠美變更為姜美惠，並完成變更登記，是該本票對於吉利安建設
    公司不生效力，爰請求確認該本票債權對吉利安建設公司不存在等情，並獲勝訴
    之判決（即採信法定代理人於發票前已變更之主張）確定，有臺灣臺北地方法院
    宣示判決筆錄及同法院八十七年度簡上字第一八二號民事判決在卷可考，而吉利
    安建設公司之法定代理人確經台北市政府建設局於八十五年六月十五日核准由陳
    惠美變更登記為姜美惠之事實，有該局證明書附卷為證（八十六年度偵字第一五
    ○四號卷第二十三頁）。查吉利安建設公司既早於八十五年六月十五日由原來之
    法定代理人陳惠美變更為姜美惠，惟被告仍以陳惠美為吉利安建設公司代表人之
    名義對外簽發票據，且在銀行之印鑑卡亦未配合法定代理人變更而變更，待票據
    持有人據該票據請求票據債權時，即藉發票時之法定代理人已變更為由抗辯，具
    有利用持有票據者之不知推卸票據債務之責，亦為顯然。
五、綜上所述，附表所列五張本票既為被告以吉利安建設公司實際負責人簽發後交付
    與告訴人丙○○持有，竟具狀虛構事實指稱，該本票上受款人鼎州營造股份有限
    公司之戊○○及在被告授意下填載票面金額暨受款人之丁○○與丙○○三人共同
    虛填向該公司詐欺之附表所載本票五紙，誣指戊○○、丁○○共同詐欺，所犯誣
    告犯行甚為明確。被告上訴意旨仍執前詞，否認誣告，辯稱未虛構事實，且附表
    所列五張本票均非吉利安建設公司或伊簽發者云云，自無可採，其上訴為無理由
    ，應予駁回。
據上論斷，應依刑事訴訟法第三百六十八條、第三百七十三條，判決如主文。
本案經檢察官甲○○到庭執行職務。
中      華      民      國    八十九      年      三      月    二十    日
                              臺灣高等法院臺中分院刑事第四庭
                                    審判長法  官  劉  連  星
                                          法  官  沈  應  南
                                          法  官  胡  國  棟
右正本證明與原本無異。
如不服本判決應於收受送達後十日內向本院提出上訴書狀，其未述上訴之理由者並
得於提起上訴後十日內向本院補提理由書（均須按他造當事人之人數附繕本）。
                                          書記官  吳  麗  慧
中      華      民      國    八十九      年      三      月   二十三   日
                                                                        Ａ
臺灣苗栗地方法院刑事判決                    八十七年度訴字第二八六號
    公  訴  人  臺灣苗栗地方法院檢察署檢察官
    被      告  乙○○  男  四十五歲（民國○○○年○月○日生）
                        身分証統一編號：Ｚ000000000號
                        住苗栗縣泰安鄉清安村一鄰洗水坑四號
                        居台北市○○區○○路三九三巷七號二樓
右被告因誣告案件，經檢察官提起公訴（八十七年度偵字第一七七一號）及移送併辦
（八十七年度偵字第二九○三號），本院判決如左：
    主    文
乙○○意圖他人受刑事處分，向該管公務員誣告，處有期徒刑伍月。
    事    實
一、乙○○係吉利安建設股份有限公司（下稱吉利安建設公司）之實際負責人，其明
    知吉利安建設公司所開立，如附表所示之本票五紙，係吉利安建設公司為支付丙○○為其公司施作工程所代墊之工程款而開立，戊○○、丙○○及丁○○三人並
    未詐取該公司之本票並虛填如附表所示之該五紙本票，竟意圖使戊○○、丙○○
    及丁○○三人受刑事處分，虛構戊○○、丙○○、丁○○三人共同虛填向該公司
    詐取之本票五紙，金額計為新臺幣（下同）四千三百二十三萬三千九百零四元（
    正確金額應為四千五百零一萬一千八百五十七元，告訴狀記載有誤），用以要求
    乙○○支付不當款項之事實，於民國八十六年六月十日具狀向對該管刑事案件有
    管轄權之臺灣苗栗地方法院檢察署檢察官誣指戊○○、丙○○、丁○○三人共同
    詐欺。嗣經臺灣苗栗地方法院檢察署檢察官查明實情，以戊○○、丙○○及丁○○三人之詐欺罪嫌不足而將其三人予以不起訴處分確定在案。
二、案經臺灣苗栗地方法院檢察署檢察官自動檢舉偵查起訴及丙○○告訴後移送併辦
    。
    理    由
一、訊據被告乙○○，矢口否認有何誣告犯行，辯稱：如附表所示之五紙本票係為逼
    迫地主詹益恭配合向銀行辦理貸款，在丙○○之建議下而開立之假債權，丙○○
    卻持該五紙本票向法院聲請強制執行，顯係蓄意詐欺吉利安建設公司，被告丁○○係丙○○之會計，曾參與開立該五紙本票，而戊○○則係受款人鼎州營造股份
    有限公司之實際負責人，其曾授權丙○○對吉利安建設公司提出強制執行之聲請
    ，故伊才會代理吉利安建設公司對戊○○、丙○○及丁○○三人提出詐欺之告訴
    ，伊並未誣告戊○○、丙○○及丁○○三人云云。惟查：
  （一）被告初於檢察官偵訊時陳稱如附表所示之五紙本票係偽造的；繼於本院初訊
        時改稱丙○○後來曾加入吉利安建設公司，擔任總經理之職務，並引進丁○○為會計，如附表所示之五紙本票係丙○○與丁○○於任職吉利安建設公司
        期間所開立，嗣其二人離職，將該五紙本票攜離，據以對吉利安建設公司聲
        請強制執行；嗣於本院審理時再改稱，系爭五紙本票係為逼迫地主詹益恭配
        合向銀行申辦貸款，在丙○○之建議下所制作之假債權，其前後所陳歧異甚
        大，言詞閃爍，其上開辯稱之真實性殊堪質疑。
  （二）如附表所示之五紙本票確係吉利安建設公司為支付丙○○所代墊之工程款項
        而開立，除迭據丙○○指陳明確外，並經証人丁○○於本院審理時証稱就財
        務作帳立場言，該五紙本票應係工程款（見本院八十七年十一月五日審理筆
        錄）。此外，被告確曾和丙○○間就丙○○為吉利安建設公司所代墊之工程
        款應如何清償一事達成協議，亦有協議書影本乙紙在卷可稽，益徵系爭五紙
        本票應確係吉利安建設公司為支付丙○○所代墊之工程款而開立，並交予丙○○收執無疑。
  （三）被告初於向臺灣苗栗地方法院檢察署檢察官提出詐欺之告訴時，明確指稱戊○○夥同丙○○、丁○○共同詐取、虛填吉利安建設公司之本票，用以查封
        吉利安建設公司之財產，嗣於丙○○等同意撤回強制執行之聲請時，乃於八
        十七年五月二十八日另行向臺灣苗栗地方法院檢察署檢察官具狀陳稱，戊○○等係遭利用及誤導，其前後態度及說詞迥異，亦足佐証被告前所為之詐欺
        告訴，係為阻止吉利安建設公司之財產遭查封，於明知戊○○、丙○○及丁○○並無詐欺犯行之情形下，卻誣指其三人共犯詐欺罪，意圖利用檢察官刑
        事追訴權之發動，恫嚇戊○○、丙○○及丁○○三人。
  （四）戊○○、丙○○及丁○○三人確未對被告有何詐欺犯行，嗣經臺灣苗栗地方
        法院檢察署檢察官查明，並均予不起訴處分確定在案，有該署不起訴處分書
        在卷可參。
    綜上所述，本件事証明確，被告所辯洵無足採，其犯行至堪認定，應予依法論科
    。
二、核被告所為，係犯刑法第一百六十九條第一項之誣告罪。爰審酌被告為達阻撓財
    產遭強制執行之目的，竟不惜虛構事實，設詞誣陷，浪費司法資源，莫此為甚，
    及其素行、犯罪之動機、目的、手段、犯罪所生危害，及犯罪後之態度等一切情
    狀，量處如主文所示之刑，以示懲儆。
據上論斷，應依刑事訴訟法第二百九十九條第一項前段、刑法第一百六十九條第一項
，判決如主文。
中      華      民      國      八十七    年      十一    月    十八    日
                                臺灣苗栗地方法院刑事庭
                                    法  官  黃  桂  興
右正本證明與原本無異。
如不服本判決，應於判決送達後十日內向本院提出上訴狀( 應附繕本 )，上訴於
臺灣高等法院台中分院。
                                    書記官  游  智  凱
中    華    民    國            八十七    年    十一    月     二十     日
參考法條：
刑法第一百六十九條第一項：意圖他人受刑事或懲戒處分，向該管公務員誣告者，處
七年以下有期徒刑。
附表
編號  發票人      受款人    票面金額（新臺幣）  發票日期    票號    到期日
 一   吉利安建設  鼎州營造  一百七十三萬九千零  85、8、00   000000  無記載
      股份有限公  股份有限  六十元
      司          公司
 二   同      右  同    右  一百零五萬八千八百  85、8、00   000000  無記載
                            八十七元
 三   同      右  同    右  二百二十一萬三千九  85、9、0    000000  無記載
                            百十元
 四   同      右  同    右  二千萬元            85、10、0   000000  無記載
 五   同      右  同    右  二千萬元            85、10、00  000000  無記載


司法院資訊處製作；財團法人民間司法改革基金會備份。
